【裁判字號】    99,訴,4
【裁判日期】    990211
【裁判案由】    槍砲彈藥刀械管制
【裁判全文】
臺灣板橋地方法院刑事判決                 99年度訴字第4號
公  訴  人  臺灣板橋地方法院檢察署檢察官
被      告  甲○○
上列被告因違反槍砲彈藥刀械管制案件，經檢察官提起公訴（98
年度偵字第28450 號），被告於準備程序中就被訴事實為有罪之
陳述，經本院合議庭裁定由受命法官獨任進行簡式審判程序，判
決如下：
    主  文
甲○○未經許可，寄藏子彈，處有期徒刑肆月，併科罰金新臺幣
貳萬元，有期徒刑如易科罰金，罰金如易服勞役，均以新臺幣壹
仟元折算壹日。扣案如附表所示之物沒收。
    事  實
一、甲○○明知具有殺傷力之子彈，係槍砲彈藥刀械管制條例第
    4 條第1 項第2 款所明定列管之彈藥，未經中央主管機關許
    可，不得寄藏、持有，竟基於寄藏具有殺傷力之子彈之犯意
    ，於民國98年1 月間某日，在臺北縣蘆洲市○○路與中山二
    路口，自真實姓名年籍均不詳、綽號「小楓」之成年友人處
    ，受寄具有殺傷力之口徑9mm 制式子彈2 顆後，將上開子彈
    藏放在臺北縣蘆洲市○○○路143 號1 樓住所內，而未經中
    央主管機關許可無故寄藏之。嗣於98年10月12日23時許，在
    上址住所內為警查獲，並扣得上開具有殺傷力之口徑9mm 制
    式子彈2 顆（其中1 顆經送內政部警政署刑事警察局鑑定時
    試射擊發而喪失效用）、不具殺傷力之非制式子彈10顆、非
    屬彈藥之主要組成零件之子彈底火22顆、工業用底火30顆，
    始悉上情。
二、案經臺北縣政府警察局新莊分局移送臺灣板橋地方法院檢察
    署檢察官偵查起訴。
    理  由
一、本案被告甲○○所犯係死刑、無期徒刑、最輕本刑為3 年以
    上有期徒刑以外之罪，其於準備程序中就前揭被訴事實為有
    罪之陳述，經受命法官告知簡式審判程序之旨，並聽取其與
    公訴人之意見後，本院認無不得或不宜改依簡式審判程序進
    行之情事，依刑事訴訟法第273 條之1 第1 項、第284 條之
    1 規定，裁定本案由受命法官獨任進行簡式審判程序；且依
    刑事訴訟法第273 條之2 及第159 條第2 項規定，不適用傳
    聞法則有關限制證據能力之相關規定，合先敘明。
二、上揭犯罪事實，迭據被告甲○○於警詢時、偵查中、本院準
    備程序及審理時均自白不諱，並有臺北縣政府警察局新莊分
    局搜索扣押筆錄、扣押物品目錄表各1 份在卷可稽。且上開
    子彈經送鑑定後，鑑定結果略以：「一、送鑑子彈2 顆，認
    均係口徑9mm 制式子彈，採樣1 顆試射，可擊發，認具殺傷
    力。」等語，亦有內政部警政署刑事警察局98年11月3 日刑
    鑑字第0980150337號鑑驗書（含照片）1 份附卷可參（見偵
    查卷宗第36至37頁反面），復有上開子彈扣案可佐。從而，
    被告任意性之自白與事實相符，堪以採信。本案事證明確，
    被告犯行洵堪認定，應依法論科。
三、按槍砲彈藥刀械管制條例係將持有與寄藏為分別之處罰規定
    ，而寄藏與持有，均係將物置於自己實力支配之下，僅寄藏
    必先有他人之持有行為，而後始為之受寄代藏而已，故寄藏
    之受人委託代為保管，其保管之本身，亦屬持有，不過，此
    之持有係受寄之當然結果，不應另就持有予以論罪（最高法
    院74年臺上字第3400號判例意旨參照）。次按持有之繼續，
    為行為之繼續，亦即一經持有，罪已成立，但其完結須繼續
    至持有行為終了時為止，均論為一罪；則包括持有之寄藏行
    為，自亦為行為之繼續，其犯罪之完結須繼續至寄藏行為終
    了時為止，亦僅論為一罪；又寄藏與持有之界限，應以持有
    即實力支配係為他人或為自己而占有管領為判別準據，寄藏
    之犯罪，於受人委託代為保管而持有之際，即已成立，不以
    另有完成藏匿行為為必要（最高法院93年度臺上字第187 號
    、第2253號、95年度臺上字第3978號判決意旨參照）。是核
    被告所為，係犯槍砲彈藥刀械管制條例第12條第4 項之未經
    許可寄藏子彈罪。公訴意旨認被告收受後持有上開子彈係犯
    槍砲彈藥刀械管制條例第12條第4 項之未經許可持有子彈罪
    ，惟經本院審理之結果，認定被告係受他人之寄託而藏放上
    開子彈，自屬寄藏之行為，起訴書犯罪事實此部分之記載容
    有誤會，然「寄藏」與「持有」之所犯法條相同，僅罪名有
    異，自毋庸變更起訴法條，併此敘明。被告持有上開子彈為
    寄藏上開子彈之當然結果，不另論持有子彈罪。被告未經許
    可寄藏子彈，係行為之繼續，應論以繼續犯之一罪。爰審酌
    被告漠視法令之禁制而未經許可寄藏上開子彈，對人身安全
    及社會治安造成潛在之危險，惟念其所寄藏之子彈數量非眾
    ，且犯後坦承犯行，復未曾持上開子彈犯罪，所生危害應非
    至鉅，兼衡被告曾有過失致死、持有毒品等前科之素行（見
    卷附臺灣高等法院被告前案紀錄表）、智識程度、生活狀況
    、犯罪之動機、目的、手段、犯罪後之態度等一切情狀，量
    處如主文所示之刑，並分別諭知易科罰金及易服勞役之折算
    標準。
四、扣案如附表所示之子彈，係槍砲彈藥刀械管制條例第4 條第
    1 項第2 款所明定列管之彈藥，屬違禁物，不問屬於犯罪行
    為人與否，應依刑法第38條第1 項第1 款規定宣告沒收。至
    扣案具有殺傷力之口徑9mm 制式子彈1 顆，經送內政部警政
    署刑事警察局鑑定時試射擊發而喪失效用，所遺留之彈頭及
    彈殼，均非屬違禁物（最高法院94年度臺上字第3195號判決
    意旨參照），自無從併予宣告沒收。另扣案之由金屬彈殼組
    合直徑9.0 ±0.5mm 金屬彈頭而成之非制式子彈9 顆、由金
    屬彈殼組合直徑8.9mm 金屬彈頭而成之非制式子彈1 顆，均
    不具底火、火藥，均不具殺傷力，扣案之子彈底火22顆，均
    係底火帽，扣案之工業用底火30顆，均係口徑0.27吋建築工
    業用彈，不具金屬彈頭，均不具殺傷力等情，有上開內政部
    警政署刑事警察局鑑驗書可稽；且上開子彈底火22顆、工業
    用底火30顆，經鑑定後均非屬彈藥之主要組成零件乙節，亦
    有內政部98年11月24日內授警字第0980872057號函1 份為憑
    （見偵查卷宗第44至45頁），均非屬違禁物，爰不予宣告沒
    收，附此敘明。
據上論斷，應依刑事訴訟法第273 條之1 第1 項、第299 條第1
項前段，槍砲彈藥刀械管制條例第12條第4 項，刑法第11條、第
41條第1 項前段、第42條第3 項、第38條第1 項第1 款，判決如
主文。
本案經檢察官張世聰到庭執行職務。
中    華    民    國    99    年    2     月    11    日
                  刑事第九庭    法  官    賴彥魁
上列正本證明與原本無異。
如不服本判決，應於判決送達後10日內，向本院提出上訴書狀，
並應敘述具體理由；其未敘述上訴理由者，應於上訴期間屆滿後
20日內向本院補提理由書（均須按他造當事人之人數附繕本），
「切勿逕送上級法院」。
                                書記官    楊文祥
中    華    民    國    99    年    2     月    11    日
附錄本案論罪科刑法條全文：
槍砲彈藥刀械管制條例第12條
未經許可，製造、販賣或運輸子彈者，處1 年以上7 年以下有期
徒刑，併科新臺幣500 萬元以下罰金。
未經許可，轉讓、出租或出借子彈者，處6 月以上5 年以下有期
徒刑，併科新臺幣300 萬元以下罰金。
意圖供自己或他人犯罪之用，而犯前二項之罪者，處3 年以上10
年以下有期徒刑，併科新臺幣700 萬元以下罰金。
未經許可，持有、寄藏或意圖販賣而陳列子彈者，處5 年以下有
期徒刑，併科新臺幣300 萬元以下罰金。
第1 項至第3 項之未遂犯罰之。
附表：
┌────────────────────┬─────┐
│               應沒收之物               │沒收之依據│
├────────────────────┼─────┤
│具有殺傷力之口徑9mm 制式子彈1 顆（扣案之│刑法第38條│
│子彈2 顆，其中1 顆業於鑑驗時試射擊發而喪│第1項第1款│
│失效用，所餘彈殼已非屬違禁物，毋庸沒收）│          │
└────────────────────┴─────┘

司法院資訊處製作；財團法人民間司法改革基金會備份。
